臺灣高等法院刑事判決
109年度上訴字第2193號
上  訴  人  
即  被  告  吳正喜


上列上訴人因傷害案件，不服臺灣宜蘭地方法院108年度訴字第3
51號，中華民國109年4月15日第一審判決（起訴案號：臺灣宜蘭
地方檢察署108年度偵字第3823號），提起上訴，本院判決如下
：
    主  文
上訴駁回。
    事  實
一、甲○○與乙○○（本件同犯傷害罪部分業經原審判決確定）為鄰
    居關係，因土地糾紛而有嫌隙，於民國108 年6 月3 日下午
    5 時50分許，前往宜蘭縣○○鄉○○村○○路00巷00號「龍潭聖安
    宮」內質問乙○○，雙方遂起口角，竟基於傷害故意，手持拐
    杖與乙○○扭打互毆，致乙○○受有頭部鈍傷合併腦震盪、腹壁
    挫傷、腰部扭傷及拉傷等傷害。
二、案經乙○○訴由宜蘭縣政府警察局礁溪分局報告臺灣宜蘭地方
    檢察署檢察官偵查起訴。
    理  由
壹、證據能力
一、關於證人證人歐○○於偵查中之證述：
　　按被告以外之人於偵查中向檢察官所為之陳述，除顯有不可
    信之情況者外，得為證據，刑事訴訟法第159 條之1 第2 項
    定有明文。證人歐○○於偵查中所為之證述，雖屬被告以外之
    人於審判外之言詞陳述，惟檢察官於偵訊前已踐行具結程序
    ，此觀偵訊筆錄所載及所附證人結文甚明（見偵卷第24、26
    頁），合於法定要件，又證人係成年人，有完足之觀察、記
    憶及陳述能力，檢察官亦無任何違法取供情事，其所為之證
    據顯係出於自由意志，可信性甚高。另證人已於原審審理時
    當庭接受交互詰問，已保障被告詰問之權利，證人於偵查中
    之證述並無「顯有不可信之情況」，自得為證據。
二、關於財團法人蘭陽仁愛醫院（下稱仁愛醫院）診斷證明書之
    證據能力：
    按除顯有不可信之情況外，從事業務之人於業務上或通常業
    務過程所須製作之紀錄文書、證明文書，亦得為證據，刑事
    訴訟法第159 條之4 第2 款定有明文。次按醫師法第12條第
    1 項規定：醫師執行業務時，應製作病歷，並簽名或蓋章及
    加註執行年、月、日。第2 項規定：前項病歷，除應於首頁
    載明病人姓名、出生年、月、日、性別及住址等基本資料外
    ，其內容至少應載明下列事項：一就診日期。二主訴。三檢
    查項目及結果。四診斷或病名。五治療、處置或用藥等情形
    。六其他應記載事項。因此，醫師執行醫療業務時，不論患
    者是因病尋求診療，或因特殊目的而就醫，醫師於診療過程
    中，應依醫師法之規定，製作病歷，此一病歷之製作，均屬
    醫師於醫療業務過程中所須製作之紀錄文書，而且每一醫療
    行為均屬可分，因其接續之看診行為而構成醫療業務行為，
    其中縱有因訴訟目的，例如被毆傷而尋求醫師之治療，對醫
    師而言，仍屬其醫療業務行為之一部分，仍應依法製作病歷
    ，則該病歷仍屬業務上所製作之紀錄文書，與通常之醫療行
    為所製作之病歷無殊，自屬刑事訴訟法第159 條之4 第2 款
    所稱從事業務之人於業務上所須製作之紀錄文書，而診斷證
    明書係依病歷所轉錄之證明文書，自仍屬本條項之證明文書
    （最高法院97年度台上字第666 號判決參照）。查仁愛醫院
    出具之診斷證明書（見警卷第8 頁），係由負責診斷告訴人
    乙○○傷勢之醫師，依醫療法規定於醫療業務過程中所製作之
    證明文書，並無顯不可信之情況，依上開說明，上開診斷證
    明書有證據能力。
三、本案採證照片之證據能力：
    按照片係由機器之操作而忠實地呈現影像之再造，況係透過
    科學、機械之方式，對於所拍攝內容所為忠實且正確之紀錄
    ，拍攝影像並不存在人對現實情形的知覺、記憶所經常發生
    的表現錯誤；而被告並未提出事證說明卷內告訴人乙○○傷勢
    照片、被告拐杖照片有何偽造、變造或違法取得之處，且上
    開照片與本案待證事實具有關聯性，自有證據能力，本院復
    於審理期日亦提示於當事人，已依刑事訴訟法第164 條第1 
    項踐行物證之調查程序，自得作為判斷之依據。
貳、認定事實所憑證據及理由 
    訊據被告甲○○固坦承有於上開時地與告訴人發生爭執之事實
    ，惟矢口否認有何傷害犯行，辯稱：是乙○○一直打我，我把
    拐杖拿起來，之後歐○○從後面跑進來，歐○○就把我的拐杖抓
    住了，歐○○衝進來的時候，他自己撞到乙○○，結果乙○○自己
    跌倒，我都沒有打到乙○○。乙○○的受傷不是我揍他的，是歐
    ○○推乙○○去撞到桌子的，廟裡有監視器應該有拍到云云。經
    查：
一、被告於案發當日曾持柺杖與告訴人乙○○於上開時地發生爭執
    乙節，業據被告坦承在卷（見他字卷第4 頁、偵卷第21-22 
    頁、原審卷一第32-34 頁、原審卷二第190-192 頁），並有
    被告拐杖照片4 張（見警卷第9 頁）在卷可佐。又告訴人乙
    ○○於案發後曾至仁愛醫院就診，經診察受有頭部鈍傷合併腦
    震盪、腹壁挫傷、腰部扭傷及拉傷等傷害，有仁愛醫院診斷
    證明書、傷勢照片（見警卷第7-8 頁、第10-11 頁）在卷可
    佐，上開事實，先予認定。
二、關於被告是否出手毆打告訴人乙節，證人歐○○於偵查中證稱
    ：當時被告與告訴人在吵架，我看到他們扭打在一起，我把
    他們兩個架開。他們兩個怎麼打起來我不知道，我有看到他
    們兩個人在拉扯等語。（見宜蘭檢察署108偵字第3823號第2
    2頁），復於原審審理時證稱：當天拜拜完後我們準備要誦
    經，我在誦經桌子上排放東西，我轉頭看到辦公室內，看到
    甲○○、乙○○在互相扭打，我就把甲○○、乙○○架開。他們兩個
    已經抱在一起扭打，甲○○拿拐杖，乙○○徒手，我從他們兩人
    中間架開他們。我沒有看到甲○○拿拐杖打乙○○，我看到的情
    形是有按住拐杖，我是從兩個人的中間握住被告甲○○的拐杖
    ；我看到的時候他們已經在扭打，甲○○正要拿拐杖打乙○○等
    語（見原審卷二第186 頁）。核與告訴人乙○○於本院審理中
    指述：我的傷害不是撞到桌角造成，是被被告毆打造成，歐
    ○○沒有把我推倒，是把我扶起來等語相合（見本院卷第62 
    頁）。是衡以證人歐○○與被告並無何仇怨，當無構詞誣陷而
    致身罹偽證重罪之可能，且其證述未見迴護任何一方之情事
    ，也與其偵查中之證述一致。又若告訴人所受傷害係證人歐
    ○○造成而與被告無關，告訴人豈有不對歐○○提告反向被告提
    告之理。是證人歐○○之證述，應堪憑採。
三、又前開衝突後，告訴人隨即前往龍潭派出所，並經警拍攝受
    傷照片附卷，足見告訴人當時確有傷勢，且告訴人乙○○於案
    發翌日上午7時35分即前往醫院就醫，經醫師診斷後，確係
    受有前述傷害，有仁愛醫院診斷證明書各1 紙可按，可認其
    所受傷勢，係於前開衝突中所造成。是以，被告曾出手毆打
    告訴人乙○○之事實，已足認定。
四、至被告甲○○辯稱案發地點之監視器應有拍攝本案案發經過，
    可以證明伊只有被告訴人打云云，然經宜蘭縣政府警察局礁
    溪分局109 年1 月8 日警礁偵字第1080025604號函覆原審稱
    ：經該分局龍潭派出所調閱龍潭聖安宮監視器影像，廟宇人
    員表示該監視器並無錄影儲存功能，故無法提供影像等語，
    並檢附職務報告1 紙在卷可稽（見原審卷第359-361 頁），
    是此部分難為被告有利之認定。
五、綜上，被告所辯顯係事後卸詞，不足採信。本案事證已臻明
    確，被告傷害犯行，洵堪認定，應依法論科。
參、論罪
    核被告所為，係犯刑法第277 條第1 項之普通傷害罪。
肆、駁回上訴之理由
　　原審以被告犯行罪證明確，引用刑法第277條第1項、第41條
    第1 項前段，刑法施行法第1 條之1 第1 項規定，並審酌被
    告因故與告訴人有口角紛爭，竟未能理性解決而恣意暴力相
    向，所為不該；而本件係被告甲○○挑起事端，因而引發雙方
    之衝突，及被告手持拐杖與告訴人乙○○徒手互毆之過程，又
    告訴人多處受傷；被告自陳國小畢業之智識程度、目前沒有
    工作，依賴老人年金每月新臺幣（下同）3 千多元生活、腳
    會酸麻痛需要拿拐杖行走、與母親同住之家庭經濟生活狀況
    等一切情狀，量處拘役40日，並諭知易科罰金折算標準為1
    千元折算1日。另就沒收部分以：未扣案拐杖1 支，雖為被
    告本件犯行時所持用，然審酌被告平日須以拐杖輔助行走，
    該拐杖為其日常所用之物，僅係偶然在本案中持以作為工具
    ，而認不具沒收之刑法上重要性，故依刑法第38條之2 第2 
    項規定，不予宣告沒收或追徵。核其認事用法俱無違誤，量
    刑亦屬妥適。被告上訴意旨仍否認犯行，並稱是被告訴人毆
    打，沒有出手毆打告訴人，告訴人受傷照片不足以認定該傷
    害是被告造成，請求撤銷原判決，改判無罪云云。惟查被告
    確涉有上揭犯行，業如前述，被告上訴否認犯行，本院認並
    無理由，又被告迄未與告訴人和解，量刑基礎事實亦未改變
    ，是被告上訴核無理由，應予駁回。
據上論斷，應依刑事訴訟法第368條，判決如主文。
本案經檢察官吳志成提起公訴，檢察官蔡名堯到庭執行職務。
中　　華　　民　　國　　109 　年　　8 　　月　　10　　日
                  刑事第八庭    審判長法　官  陳世宗
                                      法　官  吳勇毅
                                      法　官  呂寧莉
以上正本證明與原本無異。
不得上訴。
                                      書記官  賴資旻  
中　　華　　民　　國　　109 　年　　8 　　月　　10　　日